臺灣彰化地方法院北斗簡易庭民事判決
111年度斗簡字第212號
原      告  國泰世紀產物保險股份有限公司

法定代理人  陳萬祥
訴訟代理人  張祐嘉
被      告  張富雄
上列當事人間請求損害賠償事件，本院於民國111年7月12日言詞
辯論終結，判決如下：
    主      文
被告應給付原告新臺幣壹萬貳仟貳佰貳拾肆元，及自民國一一一
年五月十九日起至清償日止，按週年利率百分之五計算之利息。
原告其餘之訴駁回。
訴訟費用新臺幣壹仟肆佰肆拾元，其中新臺幣壹佰參拾貳元由被
告負擔，餘由原告負擔。
本判決原告勝訴部份得假執行。 
    事實及理由
一、原告主張：
(一)被告於民國109年11月25日9時許，駕駛車牌號碼00-0000號
    自用小貨車，沿彰化縣二林鎮五權街由西往東行駛，行經三
    民路右轉時，因駕駛不慎，於三民路147號門前撞擊原告承
    保，被保險人陳忠和所有，由訴外人陳瑋鈴所駕駛之車牌號
    碼000-0000號自用小客車（下稱系爭車輛），致系爭車輛車
    身受損。
(二)系爭車輛經送廠維修，支出修復費用新臺幣（下同）132,88
    9元(零件102,944元、工資29,945元)，原告已依保險契約賠
    付被保險人陳忠和完畢，依法取得代位權。
(三)爰依民法第184條、第191條之2、第196條、保險法第53條規
    定提起本件訴訟。並聲明：被告應給付原告132,889元，及
    自起訴狀繕本送達翌日起至清償日止，按年息5%計算之利息
    。
二、被告則以：被告車輛撞擊到系爭車輛牌照燈時，當時並沒有
    人在車內，又事情發生後已經3年了，被告車輛受損之修復
    費用也沒有請求。並聲明：原告之訴駁回。
三、本院之判斷：
(一)原告主張前揭事實，業據提出彰化縣警察局道路交通事故當
    事人登記聯單、道路交通事故現場圖、道路交通事故初步分
    析研判表、任意險賠案簽結內容表、行車執照、估價單、統
    一發票、車損照片等件為證，並經本院調閱上開交通事故卷
    宗查閱屬實，被告亦不否認有與系爭車輛於前揭時、地發生
    車禍，惟以前詞置辯。
(二)按汽車倒車時，應顯示倒車燈光或手勢後，謹慎緩慢後倒，
    並應注意其他車輛及行人；汽車行駛時，駕駛人應注意車前
    狀況，並隨時採取必要之安全措施。道路交通安全規則第94
    條第3項、第110條第2款分別定有明文。經查，本件車禍事
    故之肇事原因為被告駕駛車牌號碼00-0000號自用小貨車，
    行經彰化縣二林鎮五權街，於右轉三民路時，因未注意車前
    狀況，撞擊由陳瑋鈴駕駛，適由門牌號碼三民路147號房屋
    倒車出來之系爭車輛，故被告有駕駛(轉向)疏忽之肇事原因
    ，陳瑋鈴有倒車未依規定之肇事原因，此有彰化縣警察局道
    路交通事故初步分析研判表附卷可參，足認被告違反前開道
    路安全規則甚明，對於防止損害之發生顯未盡相當之注意，
    就系爭事故之發生自有過失，且被告之過失行為與系爭車輛
    受損間有相當因果關係，被告自應負侵權行為損害賠償責任
    。次按因侵權行為所生之損害賠償請求權，自請求權人知有
    損害及賠償義務人時起，2年間不行使而消滅，自有侵權行
    為時起，逾10年者亦同；消滅時效，因起訴而中斷，民法第
    197條第1項、第129條第1項第1款分別定有明文。本件車禍
    發生日期為109年11月25日，原告起訴請求被告賠償日期為1
    11年4月20日，此有本院收狀章可稽，則原告上開侵權行為
    損害賠償請求權於起訴時並未逾2年消滅時效，原告請求被
    告就系爭車輛損害負賠償責任，亦屬有據。
(三)按因故意或過失，不法侵害他人之權利者，負損害賠償責任
    ；汽車、機車或其他非依軌道行駛之動力車輛，在使用中加
    損害於他人者，駕駛人應賠償因此所生之損害。不法毀損他
    人之物者，應向被害人賠償其物因毀損所減少之價值。民法
    第184條第1項前段、第191條之2前段、第196條分別定有明
    文。而所謂請求賠償物被毀損所減少之價額，得以修復費用
    為估定標準，但以必要者為限，例如修理材料以新品換舊品
    ，應予折舊。依行政院所頒固定資產耐用年數表及固定資產
    折舊率表之規定，非運輸業用客車、貨車之耐用年數為5年
    ，依定率遞減法每年折舊1000分之369，且採用定率遞減法
    者，其最後1年之折舊額，加歷年折舊累計額，其總和不得
    超過該資產成本原額之10分之9。另依營利事業所得稅查核
    準則第95條第6款規定，固定資產提列折舊採用定率遞減法
    者，以1年為計算單位，其使用期間未滿1年者，按實際使用
    之月數相當於全年之比例計算之，不滿1月者，以月計。經
    查：系爭車輛之修理費用132,889元，包括零件102,944元、
    工資29,945元，已提出上開估價單、統一發票為佐。系爭車
    輛於106年6月出廠，有原告所提行車執照影本在卷可證，惟
    行車執照僅記載年月，未記載出廠日，類推適用民法124條
    第2項後段規定「知其出生之月，而不知出生之日者，推定
    其為該月十五日出生」，推定為該月15日，迄本件車禍發生
    時即109年11月25日，已使用4年11月，則零件扣除折舊後之
    修復費用估定為10,800元（詳如附表之計算式），原告另支
    出工資29,945元，故原告承保之系爭車輛修復之必要費用應
    為40,745元（計算式：10,800元＋29,945元=40,745元）。是
    原告請求被告賠償系爭車輛修理費用，於40,745元之範圍內
    ，應認有據。
(四)次按損害之發生或擴大，被害人與有過失者，法院得減輕賠
    償金額，或免除之；前開規定，於被害人之代理人或使用人
    與有過失者，準用之，民法第217條第1項、第3項定有明文
    。本件肇事經過為被告駕駛車牌號碼00-0000號自用小貨車
    ，行經彰化縣二林鎮五權街，於右轉三民路時，因未注意車
    前狀況，撞擊由陳瑋鈴駕駛，適由門牌號碼三民路147號房
    屋倒車出來之系爭車輛，故被告有駕駛(轉向)疏忽之肇事原
    因，陳瑋鈴有倒車未依規定之肇事原因，此有彰化縣警察局
    道路交通事故初步分析研判表附卷可參，堪認被告、陳瑋鈴
    就本件車禍之發生，均負肇事責任。本院審酌本件全辯論意
    旨，認陳瑋鈴亦對於本件交通事故之發生亦與有過失，自不
    待言。經考量兩造過失之輕重，認原告承保車輛駕駛人應負
    70%過失責任，適用過失相抵之法則，減輕被告賠償金額30%
    ，故被告應賠償原告之金額應核減為12,224元（計算式：40
    ,745元×30%＝12,224元，元以下四捨入）。
四、綜上所述，原告請求被告應給付原告12,224元，及自起訴狀
    繕本送達翌日即111年5月19日起至清償日止，按週年利率5%
    計算之利息，為有理由，應予准許。逾此範圍之請求，為無
    理由，應予駁回。本件訴訟費用為1,440元，依兩造勝敗比
    例，其中132元由被告負擔（計算式：〈12224元÷132889〉×14
    40元＝132元，小數點下四捨五入），餘由原告負擔。
五、本件原告勝訴部分，係就民事訴訟法第427條訴訟適用簡易
    程序所為被告敗訴之判決，依同法第389條第1項第3款規定
    ，應依職權宣告假執行。
六、訴訟費用負擔之依據：民事訴訟法第79條。
中    華    民    國   111    年    7     月    26    日
                  北斗簡易庭  法  官  丁兆嘉　　
【附表】：
-----
折舊時間           金額
第1年折舊值        102,944×0.369=37,986
第1年折舊後價值    102,944-37,986=64,958
第2年折舊值        64,958×0.369=23,970
第2年折舊後價值    64,958-23,970=40,988
第3年折舊值        40,988×0.369=15,125
第3年折舊後價值    40,988-15,125=25,863
第4年折舊值        25,863×0.369=9,543
第4年折舊後價值    25,863-9,543=16,320
第5年折舊值        16,320×0.369×(11/12)=5,520
第5年折舊後價值    16,320-5,520=10,800
以上正本係照原本作成。
如對判決上訴，應於判決送達後20日內向本院提出上訴狀。如委
任律師提起上訴者，應一併繳納上訴審裁判費。 
中    華    民    國   111    年    7     月    26    日
                      　　    書記官　蔡政軒